---
title: "Projeto I"
author: 
  - "Bárbara"
  - "Nathalia Gabriella Ferreira dos Santos"
date: "`r Sys.Date()`"
output: pdf_document
editor_options: 
  chunk_output_type: console
---

```{r setup, include=FALSE}
knitr::opts_chunk$set(
  echo = TRUE,
  message=FALSE, 
  warning=FALSE
  )
```

# Pacotes

```{r message=FALSE, warning=FALSE}
library(tidyverse)
library(readxl)
library(patchwork) # para parcionar os graficos
```

# Análises

## Saneamento de dados

### **Extraindo dados**

Colunas usadas: Dados Atuais, *Dados Gestacionais*, *ELISAs*, *Imunoturbidimetria*,*Doenças Crônicas*

```{r}
rm(list = ls()) # limpa enviroment

df1 <- read_xlsx("dados.xlsx", sheet = "Dados Atuais")
df2 <- read_xlsx("dados.xlsx", sheet = "Dados Gestacionais")
df3 <- read_xlsx("dados.xlsx", sheet = "ELISAs")
df4 <- read_xlsx("dados.xlsx", sheet = "Imunoturbidimetria")
df5 <- read_xlsx("dados.xlsx", sheet = "Doenças Crônicas")
```

-   DF1: Dados Atuais

```{r}
#df1 %>% colnames()
colunas_interesse <- c(
  "GRUPO      MN:0      MP:1", 
  "IDADE    anos",
  "ESCOLARIDADE COMPLETA  0: 4ª série completa   1:fundamental completo 2:médio completo 3:ensino técnico completo 4:superior completo 5:pós-graduação completa",
  "NÚMERO GESTAÇÕES",
  "Peso (kg)",
  "IMC",
  "GORDURA (%)",
  "PRESSÃO SISTÓLICA (mmHg)",
  "PRESSÃO DIASTÓLICA (mmHg)",
  "PRESSÃO ARTERIAL MÉDIA",
  "CINTURA (cm)",
  "ABDÔMEN (cm)",
  "QUADRIL (cm)",
  "RELAÇÃO CINTURA/QUADRIL",
  "NEU (10³/µL)",
  "LYM (10³/µL)",
  "NLR",
  "Colesterol total (mg/dL)",
  "HDL (mg/dL)",
  "LDL (mg/dL) DOSADO",
  "VLDL (mg/dL)",
  "Não-HDL (mg/dL)",
  "Triglicérides (mg/dL)",
  "HbA1c (%)",
  "Creatinina (mg/dL)",
  "Ritmo de filtrção glomerular calculado",
  "TGP/ALT",
  "TGO/AST",
  "Ácido Úrico",
  "CK",
  "Gama GT"
  )

renomear_colunas <- c(
  "grupo", 
  "idade",
  "escolaridade",
  "num_gestacoes",
  "peso",
  "imc",
  "gordura",  
  "pressao_sis",
  "pressao_dias",
  "pressao_media", 
  "cintura",
  "abdomen",
  "quadril",
  "cintura_quadril",
  "neu",
  "lym",
  "nlr",
  "colesterol_total",
  "hdl",
  "ldl_dosado",
  "vldl",
  "nao_hdl",
  "triglicerides",
  "hba1c",
  "creatinina",
  "filtr_glomerular",
  "tgp_alt",
  "tgo_ast",
  "acido_urico",
  "ck",
  "gama_gt"
  )


df1 <- df1 %>% select(all_of(colunas_interesse))
colnames(df1) <- renomear_colunas
```

```{r}
coluna_na_numerica <- function(lista, caracter = ".", substituto = ""){
  lista %>% 
    str_replace(. , pattern = ",", replacement = ".") %>%
    str_replace_na(. , replacement = "") %>% 
    ifelse(. == caracter, substituto, .) %>% as.numeric()
}

coluna_numerica <- function(lista){
  lista %>% 
    ifelse(. == 99999, NA, .) %>% as.numeric()
}
```

```{r}
grupos_nulos <- df1 %>% select(grupo) %>% is.na()
df1 <- df1 %>% 
  filter(! grupos_nulos) %>% 
  mutate(
    grupo = as.factor(grupo),
    escolaridade = as.factor(escolaridade),
    peso = coluna_numerica(idade),
    imc = coluna_na_numerica(imc, "#DIV/0!", NA) %>% coluna_numerica(),
    gordura = coluna_na_numerica(gordura) %>% coluna_numerica(),
    pressao_sis = coluna_numerica(pressao_sis),
    pressao_dias = coluna_numerica(pressao_dias),
    pressao_media = coluna_numerica(pressao_media),
    cintura = coluna_numerica(cintura),
    abdomen = coluna_numerica(abdomen),
    quadril = coluna_numerica(quadril),
    cintura_quadril = coluna_na_numerica(cintura_quadril, "#DIV/0!", NA) %>% coluna_numerica(),
    nlr = coluna_na_numerica(nlr, "#DIV/0!", NA) %>% coluna_numerica(),
    ldl_dosado = coluna_na_numerica(ldl_dosado, "#DIV/0!", NA) %>% coluna_numerica(),
    vldl = coluna_na_numerica(vldl, "#DIV/0!", NA) %>% coluna_numerica(),
    hba1c = coluna_numerica(hba1c),
    creatinina = coluna_numerica(creatinina),
    filtr_glomerular = coluna_na_numerica(filtr_glomerular, "#DIV/0!", NA) %>% coluna_numerica(),
    ck = coluna_numerica(ck)
    )
```

```{r}
df1 %>% summary()
```

-   DF2: Dados Gestacionais

```{r}
#df2 %>% colnames()
colunas_interesse <- c(
  "GRUPO      MN:0      MP:1",
  "Há quantos anos",
  "PESO BEBÊ (kg)",
  "PARTO                                     0:normal   1:cesariana   2:fórceps  3: induzido",
  "PARTO PREMATURO 0:não      1:sim"
  )

renomear_colunas <- c(
  "grupo",
  "quantos_anos_evento",
  "peso_bebe",
  "tipo_parto",
  "prematuro"
  )


df2 <- df2 %>% select(all_of(colunas_interesse))
colnames(df2) <- renomear_colunas
```

```{r}
grupos_nulos <- df2 %>% select(grupo) %>% is.na()
df2 <- df2 %>% 
  filter(! grupos_nulos) %>% 
  mutate(
    grupo = as.factor(grupo),
    quantos_anos_evento = quantos_anos_evento %>% as.numeric(),
    peso_bebe = coluna_numerica(peso_bebe),
    tipo_parto = as.factor(coluna_numerica(tipo_parto)),
    prematuro = as.factor(prematuro)
    )
```

```{r}
df2 %>% summary()
```

# Descritivas e Testes de Médias

## Funções que serão aplicadas:

```{r}
cor_verde = c("#4fb6a7")
cor_roxa = c("#652177")

cores = colorRampPalette(c("#4fb6a7","#652177"))
tema = theme_minimal() + 
       theme(axis.title.y = element_text(angle = 90, margin = unit(c(0.3, 0.5, 0.3, 0), "cm")),
             axis.title.x = element_text(margin = unit(c(0.3, 0, 0, 0), "cm")),
             axis.line.x = element_line(linewidth = 0.6, linetype=1),
             axis.line.y = element_line(linewidth = 0.6, linetype=1),
             axis.ticks.y = element_line(linewidth = 0.6, linetype = 1),
             axis.text = element_text(size=10),
             legend.position = "right",
             plot.margin = unit(c(0.3, 0.4, 0.3, 0.4), "cm"),
             plot.subtitle = element_text(hjust = 0.5, vjust= 4))
theme_set(tema)
```

* Funções de gráficos numéricos e categóricos

```{r message=FALSE, warning=FALSE}
graficos <- function(dados, grupo, variavel, texto = "variável"){
  
  dados <- dados %>% 
    mutate(grupo = ifelse(grupo == "0", "Controle", "Tratamento"))
  
  tabela <- dados %>%
    dplyr::summarise(
    `Média` = mean( !!sym(variavel) , na.rm = TRUE) %>% round(2),
    `Desvio Padrão`= sd( !!sym(variavel) , na.rm = TRUE) %>% round(2),
    `Valores nulos` = is.na( !!sym(variavel) ) %>% sum() %>% round(2),
    `Tamanho da amostra` = n() %>% round()
    ) %>%
    tidyr::pivot_longer(dplyr::everything(), names_to = "Variável", values_to = "Valores")
  
  dados <- dados %>% filter(! is.na(variavel) )
  
  g1 <- dados %>%
    ggplot(aes(x = !!sym(grupo), y = !!sym(variavel), fill = !!sym(grupo))) + 
    geom_boxplot() + 
    labs(title = "Descritivas\n", x = "Grupos", y = str_to_upper(variavel), fill = "Grupos") + 
    tema +
    scale_fill_manual(values=c(cor_verde, cor_roxa))


  g2 <- dados %>% 
    ggplot(aes(x = !!sym(variavel))) +
    geom_histogram(fill = cor_verde) + 
    labs(y = "Frequência", x = str_to_upper(variavel))
  
  return(
    (g1 + gridExtra::tableGrob(tabela, rows = c("", "","", "")))/ 
      (g2)
  )
  }
```

* Função para gráficos categóricos

```{r}
graficos_categoricos <- function(lista1, lista2, variavel){
  
  tabela <- prop.table(
    table(lista1, lista2), 
    margin = 2) #freq da escolaridade dentro dos grupos, ex: freq do grupo 2 no grupo 1
  
  perc <- data.frame(tabela) %>% 
    mutate(lista1 = ifelse(lista1 == "0", "Controle", "Tratamento")) %>% 
    rename(`Frequência` = Freq)
  
  g1 <- perc %>% 
    ggplot(aes(x = lista2, y = `Frequência` , fill = lista1)) +
    geom_bar(stat='identity') + 
    tema +
    scale_fill_manual(values=c(cor_verde, cor_roxa)) +
    labs(
      x = str_to_title(variavel), 
      title = paste("Frequência de", variavel," por grupo"),
      fill = "Grupo") 
  
  return(g1)
}
```

* Teste de Hipóteses

```{r}
realizar_teste <- function(dataframe, variavel) {
  
  dataframefiltrado <- dataframe %>%
    mutate(grupo = ifelse(grupo == "0", "MN", "MP"))

  grupo_MN<- dataframefiltrado %>%
    filter(grupo == "MN") %>%
    pull(variavel)
  
  grupo_MP<- dataframefiltrado %>%
    filter(grupo == "MP") %>%
    pull(variavel)

  shapiro1 <- shapiro.test(grupo_MN)
  shapiro2 <- shapiro.test(grupo_MP)

  if (shapiro1$p.value <= 0.05 || shapiro2$p.value <= 0.05) {
    resultado_teste <- wilcox.test(grupo_MP, grupo_MN, alternative = "greater")
    return(resultado_teste)
  } else {
    resultado_teste <- t.test(grupo_MN, grupo_MP, alternative = "greater") 
    return(resultado_teste)
  }
}
#realizar_teste(df3,"logpai1")
```

## Análise por variável:

### Idade:

Não rejeita-se a hipótese nula de que as médias sejam iguais.

```{r}
graficos(df1, "grupo", "idade")
realizar_teste(df1, "idade")
```

### Escolaridade: ** Falta aplicar teste para frequência dos categporicos

```{r}
graficos_categoricos(df1$grupo, df1$escolaridade, "escolaridade")
```

### Número de Gestações:

```{r}
graficos_categoricos(df1$grupo, df1$num_gestacoes, "Número de Gestações")
```

### Peso:

Não rejeita-se a hipótese nula de que as médias sejam iguais.

```{r}
graficos(df1, "grupo", "peso")
realizar_teste(df1, "peso")
```

### IMC:

Rejeita-se a hipótese nula.

```{r}
graficos(df1, "grupo", "imc")
realizar_teste(df1, "imc")
```

### Gordura:

Rejeita-se a hipótese nula.

```{r}
graficos(df1, "grupo", "gordura")
realizar_teste(df1, "gordura")
```

### Pressão Sistólica:

Rejeita-se a hipótese nula.

```{r}
graficos(df1, "grupo", "pressao_sis")
realizar_teste(df1, "pressao_sis")
```


### Pressão Diastólica:

Rejeita-se a hipótese nula.

```{r}
graficos(df1, "grupo", "pressao_dias")
realizar_teste(df1, "pressao_dias")
```

### Pressão Média:

Rejeita-se a hipótese nula.

```{r}
graficos(df1, "grupo", "pressao_media")
realizar_teste(df1, "pressao_media")
```

### Cintura:

Rejeita-se a hipótese nula.

```{r}
graficos(df1, "grupo", "cintura")
realizar_teste(df1, "cintura")
```

### Abdomen:

Não rejeita-se a hipótese nula que não haja diferença nas médias dos grupos.

```{r}
graficos(df1, "grupo", "abdomen")
realizar_teste(df1, "abdomen")
```

### Quadril:

Rejeita-se a hipótese nula.

```{r}
graficos(df1, "grupo", "quadril")
realizar_teste(df1, "quadril")
```

### Relação cintura vs quadril:

Não rejeita-se a hipótese nula.

```{r}
graficos(df1, "grupo", "cintura_quadril")
realizar_teste(df1, "cintura_quadril")
```

### neu:

Não rejeita-se a hipótese nula.

```{r}
graficos(df1, "grupo", "neu")
realizar_teste(df1, "neu")
```

### lym:

Rejeita-se a hipótese nula.

```{r}
graficos(df1, "grupo", "lym")
realizar_teste(df1, "lym")
```

### nlr:

Foi encontrado uma observação outlier, ela será retirada. 

* Relação antes da retirada:
```{r}
df1$nlr %>% summary()
df1$nlr[df1$nlr > 6]
```

* Após retirada:

```{r}
df_nlr <- df1 %>% 
  filter(nlr < 6)

df_nlr$nlr %>% summary()
```

Não rejeita-se a hipótese nula.

```{r}
graficos(df_nlr, "grupo", "nlr")
realizar_teste(df_nlr, "nlr")
```

### colesterol Total:

Não rejeita-se a hipótese nula.

```{r}
graficos(df1, "grupo", "colesterol_total")
realizar_teste(df1, "colesterol_total")
```

### hdl:

Rejeita-se a hipótese nula.

```{r}
graficos(df1, "grupo", "hdl")
realizar_teste(df1, "hdl")
```

### ldl_dosado:

Rejeita-se a hipótese nula.

```{r}
graficos(df1, "grupo", "ldl_dosado")
realizar_teste(df1, "ldl_dosado")
```

### vldl:

Foi encontrado observação outlier, elas serão retiradas. 

* Relação antes da retirada:
```{r}
df1$vldl %>% summary()
df1$vldl[df1$vldl > 45]
```

* Após retirada:

```{r}
df_vldl <- df1 %>% 
  filter(vldl < 45)

df_vldl$vldl %>% summary()
```

Não rejeita-se a hipótese nula.

```{r}
graficos(df_vldl, "grupo", "vldl")
realizar_teste(df_vldl, "vldl")
```

### nao_hdl:

Não rejeita-se a hipótese nula.

```{r}
graficos(df1, "grupo", "nao_hdl")
realizar_teste(df1, "nao_hdl")
```

### triglicerides:

Foi encontrado observação outlier, elas serão retiradas. 

* Relação antes da retirada:
```{r}
df1$triglicerides %>% summary()
df1$triglicerides[df1$triglicerides > 300]
```

* Após retirada:

```{r}
df_triglicerides <- df1 %>% 
  filter(triglicerides < 300)

df_triglicerides$triglicerides %>% summary()
```

Não rejeita-se a hipótese nula.

```{r}
graficos(df_triglicerides, "grupo", "triglicerides")
realizar_teste(df_triglicerides, "triglicerides")
```

### hba1c: **Aqui também encontramos influentes mas não tiramos

Não rejeita-se a hipótese nula.

```{r}
graficos(df1, "grupo", "hba1c")
realizar_teste(df1, "hba1c")
```

### creatinina:

Foi encontrado observação outlier, elas serão retiradas. 

* Relação antes da retirada:
```{r}
df1$creatinina %>% summary()
df1$creatinina[df1$creatinina > 4]
```

* Após retirada:

```{r}
df_creatinina <- df1 %>% 
  filter(creatinina < 4)

df_creatinina$creatinina %>% summary()
```

Rejeita-se a hipótese nula.

```{r}
graficos(df_creatinina, "grupo", "creatinina")
realizar_teste(df_creatinina, "creatinina")
```

### filtr_glomerular:

Foi encontrado observação outlier, elas serão retiradas. 

* Relação antes da retirada:
```{r}
df1$filtr_glomerular %>% summary()
df1$filtr_glomerular[df1$filtr_glomerular > 3200]
```

* Após retirada:

```{r}
df_filtr_glomerular <- df1 %>% 
  filter(filtr_glomerular < 3200)

df_filtr_glomerular$filtr_glomerular %>% summary()
```

Não rejeita-se a hipótese nula.

```{r}
graficos(df_filtr_glomerular, "grupo", "filtr_glomerular")
realizar_teste(df_filtr_glomerular, "filtr_glomerular")
```

### tgp_alt:

Não rejeita-se a hipótese nula.

```{r}
graficos(df1, "grupo", "tgp_alt")
realizar_teste(df1, "tgp_alt")
```

### tgo_ast:

Não rejeita-se a hipótese nula.

```{r}
graficos(df1, "grupo", "tgo_ast")
realizar_teste(df1, "tgo_ast")
```

### acido_urico:

Não rejeita-se a hipótese nula.

```{r}
graficos(df1, "grupo", "acido_urico")
realizar_teste(df1, "acido_urico")
```

### ck: ** Erro no teste

Não rejeita-se a hipótese nula.

```{r}
graficos(df1, "grupo", "ck")

df_filtro <- df1 %>% 
  drop_na(ck)

#realizar_teste(df_filtro, "ck")
```

### gama_gt: ** Erro no teste

Não rejeita-se a hipótese nula.

```{r}
graficos(df1, "grupo", "gama_gt")
realizar_teste(df1, "gama_gt")
```

### quantos_anos_evento ** não sei se podemos aplicar esse teste

Não rejeita-se a hipótese nula.

```{r}
graficos_categoricos(df2$grupo, 
                     df2$quantos_anos_evento, 
                     "quantos anos se passou do evento")
realizar_teste(df2, "quantos_anos_evento")
```

### peso_bebe

Rejeita-se a hipótese nula.

```{r}
df2 %>% 
  drop_na(peso_bebe) %>% 
  graficos(., "grupo", "peso_bebe") 
realizar_teste(df2, "peso_bebe")
```

### peso_bebe ** Teste 

Rejeita-se a hipótese nula.

```{r}
df2_filtro <- df2 %>% 
  filter(tipo_parto != "<NA>")

graficos_categoricos(df2_filtro$grupo, df2_filtro$tipo_parto, "tipo de parto") 
```

### prematuro ** Testar isso

Rejeita-se a hipótese nula.

```{r}
df2_filtro <- df2 %>% 
  filter(prematuro != "<NA>")

graficos_categoricos(df2_filtro$grupo, df2_filtro$prematuro, "prematuro") 
```


```{r}
## testes
graficos(df1, "grupo", "imc")
graficos_categoricos(df1$grupo, df1$num_gestacoes, "número de gestações")
realizar_teste(df1, "idade")
```

## Resumo Descritivas

# Testes da curva

```{r}
#rm(list = ls()) # limpa enviroment
```

-   Curva com base nos dados

```{r}
df_1 <- read_xlsx("dados_amostrais.xlsx")

df_1 <- df_1 %>% select(x,y)

plot(df_1$y, log(df_1$x))

df_1$y %>% log() %>% hist()

fit1 <- lm(log(x) ~ y, data = df_1)
fit1 %>% summary()

reglin::ggresiduals(fit1)

#plot(fit1)

newdata <- data.frame(y = c(0.166, 0.048, .152, 0.210, .207))

newdata$amostra <- predict(fit1, newdata) %>% exp()
```

-   Curva com base teórica

```{r}
df_2 <- read_xlsx("dados_teoricos.xlsx")

plot(df_2$y, df_2$x)

fit2 <- lm(x ~ y, data = df_2)
fit2 %>% summary()

reglin::ggresiduals(fit2)

#plot(fit2)

newdata$teorico <- predict(fit2, newdata)
```

## Resultado curvas

```{r}
newdata
```

** Curva teorica vs amostral

```{r}
eq1 <- function(x){
  y = 0.1532 + ( (0.8722 - 0.1532) / (1 + (x/606.3139)^(-1.3109) ) )
  return(y)
}

eq2 <- function(x){
  y = 0.1173 + ( (0.202658 - 0.1173) / (1 + (x/10746.6371)^(-1.2605) ) )
  return(y)
}


teste = tibble(x = seq(0.1,1500,0.5),
               y = eq1(x)
)

teste2 = tibble(x = seq(0.1,1500,0.5),
                y = eq2(x)
)

bind_rows(teste %>% mutate(tipo = 'amostral'),
          teste2 %>% mutate(tipo = 'teorico')) %>% 
  ggplot(aes(x = x, y = y, color = tipo)) +
  geom_line(aes(group = tipo))


g1 <- ggplot(data = teste, aes(x = x, y = y)) +
  geom_line(group = 1) + 
  geom_point() +
  theme_minimal() + 
  labs(title = "Amostral")

g2 <- ggplot(data = teste2, aes(x = x, y = y)) +
  geom_line(group = 1) + 
  geom_point() +
  theme_minimal() + 
  labs(title = "Teórico")

gridExtra::grid.arrange(g1, g2, ncol = 2)

# fazer a inversa das eq e dps buscar os x em y
eq1(0.048)
eq2(0.048)

```

# Tamanho Amostral

Foi repassado:

As variâncias para a pressão sistólica são:

Grupo MN: 196,90
Grupo MP: 514,95

Será considerado um $\alpha = 5%$ e $\beta = 10%$

```{r}
var1 <- 196.9
var2 <- 514.95
alpha <- 0.05
beta <- 0.1
gama <- 1

z2 <- qnorm(1 - alpha/2)
zbeta <- qnorm(1 - beta)

n = ((var1 + var2) * (z2 + zbeta)^2) / (gama^2) # falta o denominador
n %>% round()
```

